【裁判字號】    98,易,262
【裁判日期】    980810
【裁判案由】    毀損債權等
【裁判全文】
臺灣臺中地方法院刑事判決               98年度易字第262號
公  訴  人  臺灣臺中地方法院檢察署檢察官
被      告  庚○○
                    國民
            己○○
                    國民
上列被告因毀損債權等案件，經檢察官提起公訴（97年度偵緝字
第2038號），本院判決如下：
    主    文
庚○○共同犯違背查封標示效力罪，處有期徒刑月，如易科罰
金，以新臺幣壹仟元折算壹日。其餘被訴損害債權部分，無罪。
己○○無罪。
    犯罪事實
一、庚○○係設於臺中縣太平市○○○○路四十八號「勁發精密
    工業有限公司」（下稱勁發公司）之總經理（該公司之名義
    負責人則為其妻己○○）。緣勁發公司積欠債權人「翔利塑
    膠廠股份有限公司」（由陳上吉擔任負責人，下稱翔利公司
    ）新臺幣（下同）一百十八萬九千二百三十一元之債務未清
    償，經翔利公司向臺灣臺中地方法院聲請對勁發公司之財產
    為假扣押，經臺灣臺中地方法院於九十七年一月十七日，以
    九十七年度裁全字第四九九號裁定准許該假扣押之聲請，並
    於九十七年二月十九日對勁發公司所有之JON-WAI射出機一
    台、OS300CH射出機二台、OC180CH射出機一台、VPAS140射
    出機一台、隆泉射出機一台、FUCHEN SHINE射出機一台、JW
    -385SP射出機一台、伸益機械工業社儲料混合機一台、全志
    鐵工廠粉碎機一台、堆高機二台實施假扣押，貼上查封標示
    之封條予以查封，交由翔利公司之代理人丁○○保管，惟其
    中射出機八台及儲料混合機一台因機台過大，仍暫放置勁發
    公司上址待擇日搬遷。詎庚○○竟與戊○○（業經本院另案
    審結）共同基於違背查封標示效力之犯意聯絡，由戊○○於
    九十七年三月二十二日晚間指揮不知情之不詳姓名成年男子
    三名，將該業經查封之射出機八台以及儲料混合機一台上之
    查封標示封條予以除去，而將該等機器擅自搬離勁發公司，
    並於九十七年三月二十八日以二百萬元之代價出售予辛○○
    ，並將該價金用以清償其他債務。嗣丁○○欲前往勁發公司
    之廠房內將前開射出機八台、儲料混合機一台搬離時，始發
    現機台不見而悉上情。
二、案經翔利公司負責人陳上吉訴由臺灣臺中地方法院檢察署檢
    察官偵查起訴。
    理    由
甲、程序方面：證據能力之說明：按被告以外之人（包括證人、
    鑑定人、告訴人、被害人及共同被告等）於審判外之陳述雖
    不符刑事訴訟法第一百五十九條之一至之四等四條之規定，
    而經當事人於審判程序同意作為證據，法院審酌該言詞陳述
    或書面陳述作成時之情況，認為適當者，亦得為證據；當事
    人、代理人或辯護人於法院調查證據時，知有刑事訴訟法第
    一百五十九條第一項不得為證據之情形，而未於言詞辯論終
    結前聲明異議者，視為有前項之同意，同法第一百五十九條
    之五定有明文。立法意旨在於傳聞證據未經當事人之反對詰
    問予以核實，原則上先予排除。惟若當事人已放棄反對詰問
    權，於審判程序中表明同意該等傳聞證據可作為證據；或於
    言詞辯論終結前未聲明異議，基於尊重當事人對傳聞證據之
    處分權，及證據資料愈豐富，愈有助於真實發見之理念，且
    強化言詞辯論主義，使訴訟程序得以順暢進行，上開傳聞證
    據亦均具有證據能力。查檢察官、被告對於本案卷內相關證
    人之證述、文書卷證資料，於本院九十八年二月十二日行準
    備程序中、本院九十八年六月十一日、七月二十日審理中並
    未就有何於刑事訴訟法第一百五十九條第一項不得為證據之
    情形於本院言詞辯論終結前聲明異議，且有關本案諸證人之
    證述、文書卷證資料亦經本院於審理期日逐一提示、朗讀，
    並告以要旨，本院復審酌相關證人證述筆錄製成、文書卷證
    資料取得，並無證據顯示有何違背程序規定情事，依據上述
    之說明，均應具有證據能力，合先敘明。
乙、得心證之理由：
一、被告庚○○犯違背查封效力罪部分：
  (一)訊據被告庚○○固曾於警詢、偵查中否認有何違背查封效力
    之犯行，惟其於本院審理中已就其知悉系爭射出機八台以及
    儲料混合機一台業遭翔利公司聲請假扣押而為法院查封在案
    ，且其於證人戊○○前往搬遷機器時，亦前去向證人即員警
    乙○○表示係搬遷廠房而委託證人戊○○將機器搬離等犯行
    坦認不諱，核與證人丁○○、陳上吉、乙○○、戊○○於歷
    次警詢、偵查及本院審理中到庭結證情節相符，復有現場照
    片、報案紀錄單、員警蒐證錄影光碟、勁發公司股東會議紀
    錄、公司變更登記表在卷可稽，堪信被告事後坦認犯行之自
    白與事實相符。此外，復有民事假扣押強制執行聲請狀、本
    院九十七年度裁全字第四九九號民事假扣押裁定、九十七年
    度執全二字第三二五號強制執行事件查封筆錄、指封切結、
    中古機器買賣讓渡書等影本附卷可稽，本件事證明確，被告
    犯行已堪認定。
  (二)核被告所為，係犯刑法第一百三十九條之違背查封之標示效
    力罪，其與另案被告戊○○間，具有實行犯罪之犯意聯絡及
    行為分擔，為共同正犯。爰審酌被告身為勁發公司之實際負
    責人，對於該公司之機器業遭查封一事知之甚詳，竟仍與戊○○共同將查封機器搬遷變賣，違背查封之標示效力，且迄
    未與債權人翔利公司達成民事上賠償損害之和解事宜，實際
    上已生損害於債權人翔利公司之權益，惟併斟酌被告犯罪手
    段尚屬平和、參與犯案之情節輕重，以及其犯後亦坦認犯行
    ，態度尚稱良好等一切情狀，量處如主文所示之刑，並諭知
    易科罰金之折算標準，以示懲儆。
二、被告庚○○毀損債權、被告己○○違背查封效力及毀損債權
    部分：
  (一)公訴意旨另以：被告庚○○、己○○夫妻分別係勁發公司之
    總經理、負責人。明知勁發公司所有之射出機臺八臺及儲料
    混合機一臺業遭債權人翔利公司向法院聲請假扣押獲准，而
    經法院予以查封並黏貼查封標示，且該等機器因體積過大，
    於查封後乃經債權人暫置於勁發公司內保管，欲擇期再搬。
    詎其二人身為債務人，竟於勁發公司將受強制執行之際，基
    於毀損查封標示及毀損債權之不確定故意，任由戊○○及三
    名真實姓名年籍不詳之不知情成年男子，於九十七年三月二
    十二日，將上開機臺之查封封條予以擅自撕毀，並將上開機
    器搬離且售予辛○○。因認被告庚○○涉犯有刑法第三百五
    十六條之毀損債權罪，被告己○○涉犯有刑法第一百三十九
    條之毀損查封標示罪，以及第三百五十六條之損害債權罪等
    語。
  (二)按犯罪事實應依證據認定之，無證據不得認定犯罪事實，刑
    事訴訟法第一百五十四條第二項定有明文。又刑事訴訟法所
    謂認定犯罪事實之證據，係指足以認定被告確有犯罪行為之
    積極證據而言，該項證據自須適合於被告犯罪事實之認定，
    始得採為斷罪資料；如未能發現相當證據，或證據不足以證
    明，自不能以推測或擬制之方法，以為裁判基礎（最高法院
    二十九年上字第三一０五號判例、四十年臺上字第八十六號
    判例可資參照）。又依最高法院三十二年上字第六十七號判
    例揭示，認定犯罪事實所憑之證據，固不以直接證據為限，
    間接證據亦應包含在內，惟採用間接證據時，必其所成立之
    證據，在直接關係上，雖僅足以證明他項事實，而由此他項
    事實，本於推理之作用足以證明待證事實者，方為合法，若
    憑空之推想，並非間接證據。（最高法院六十一年臺上字第
    三０九九號判例、五十二年臺上字第一三００號判例參照）
    。又刑事訴訟法第一百六十一條已於九十一年二月八日修正
    公布，其第一項規定：檢察官就被告犯罪事實，應負舉證責
    任，並指出證明之方法。因此，檢察官對於起訴之犯罪事實
    ，應負提出證據及說服之實質舉證責任。倘其所提出之證據
    ，不足為被告有罪之積極證明，或其指出證明之方法，無從
    說服法院以形成被告有罪之心證，基於無罪推定之原則，自
    應為被告無罪判決之諭知（最高法院九十二年臺上字第一二
    八號判例參照）。
  (三)訊據被告庚○○固坦認有毀損債權之犯行，而被告己○○則
    堅決否認有何違背查封效力及毀損債權之犯行，辯稱：伊僅
    是勁發公司之名義負責人，公司的大小事情都是先生在處理
    的，不知道有人去把勁發公司的機器搬走的事情等語，經查
    ：
  1.被告己○○雖係勁發公司之登記負責人，惟勁發公司對外之
    相關出貨事宜，均係由被告庚○○負責一節，業據證人丁○○於本院審理時結證稱：勁發公司的大小事均是庚○○在處
    理，我們公司與他們公司約有一年左右的交易期間等語明確
    （參閱本院卷第一六八頁背面）；又證人甲○○亦於本院審
    理時到庭具結證稱：「（問：在與勁發進行轉讓契約過程中
    ，都與何人接洽？）都是與庚○○，只見過己○○一次，而
    大部分都是庚○○處理的等語。由此等證述內容及一般民間
    企業常見由妻子擔任公司之名義負責人，先生則為實際之執
    行業務人之常情可知，被告己○○係勁發公司之名義上負責
    人，並未實際負責公司業務一節，應堪認定。而被告己○○
    於上開機器遭查封及搬遷時均為在場一節，亦經證人丁○○
    、乙○○、戊○○於偵訊時結證明確。則將上開事證相互勾
    稽，足認被告己○○就本件被告庚○○與另案被告戊○○上
    揭違背查封效力之行為並無所悉，亦無所涉，當屬甚明。
  2.又刑法第三百五十六條之毀損債權罪，係以債務人於將受強
    制執行之際，圖損害債權人之債權，而處分隱匿其財產為犯
    罪構成要件，是犯罪主體以將受強制執行之債務人為限，為
    身分犯，而債務人為法人時，又別無起罰其代表人之規定，
    本諸罪刑法定主義之當然解釋，自難以該罪繩之於法人代表
    人，最高法院六十一年度台非字第二一三號判決意旨可資參
    照。本件勁發公司確實有積欠翔利公司一百十八萬九千二百
    三十一元之債務，且該翔利公司亦已對勁發公司之財產聲請
    假扣押，並經法院將勁發公司之射出機臺八臺及儲料混合機
    一臺予以查封並黏貼查封標示等節，為被告庚○○、己○○
    所不爭執，復有民事假扣押強制執行聲請狀、本院九十七年
    度裁全字第四九九號民事假扣押裁定、九十七年度執全二字
    第三二五號強制執行事件查封筆錄、指封切結等文件在卷可
    稽，堪信為真實。惟被告己○○雖係勁發公司之名義負責人
    、被告庚○○雖係勁發公司實際負責人，對外可代表勁發公
    司為法律行為，但究與勁發公司並非為相同之權利主體，依
    上開說明，自非刑法第三百五十六條該罪之犯罪主體。前開
    勁發公司之財產雖經被告庚○○與案外人戊○○共同與不知
    情之人予以搬遷並加以出賣而處分之，惟本案中毀損債權之
    債務人係勁發公司，並非被告庚○○及己○○，而刑法第三
    百五十六條復未就債務人為法人時，有處罰其代表人之規定
    ，是尚難僅以被告庚○○、己○○係勁發公司之實際負責人
    及名義上負責人而得以據之認定其二人有毀損債權之犯行。
  3.綜上所述，本案顯缺乏足以證明被告己○○具有違背查封標
    示效力之犯罪證據，而被告己○○、庚○○復非刑法第三百
    五十六條毀損債權罪之犯罪主體，揆諸上開法條及裁判意旨
    ，應認不能證明被告己○○有違背查封標示效力罪，亦無法
    認定被告庚○○、己○○有毀損債權罪構成要件之該當，既
    不能證明被告二人上開犯行，依法自應就被告庚○○被訴毀
    損債權罪部分，以及被告己○○被訴違背查封標示效力罪及
    毀損債權罪部分均為無罪之諭知。
據上論斷，應依刑事訴訟法第二百九十九條第一項前段、第三百
零一條第一項，刑法第二十八條、第一百三十九條、第四十一條
第一項前段，刑法施行法第一條之一第一項、第二項前段，判決
如主文。
本案經檢察官丙○○到庭執行職務。
判決如主文。
中    華    民    國    98    年     8    月    10    日
                  刑事第十四庭  法  官  林學晴
以上正本證明與原本無異。
如不服本判決應於收受判決後10日內向本院提出上訴書狀，並應
敘述具體理由；其未敘述上訴理由者，應於上訴期間屆滿後20日
內向本院補提理由書（均須按他造當事人之人數附繕本）「切勿
逕送上級法院」。
                                書記官  簡雅文
中    華    民    國    98    年    8    月     10    日
附錄論罪科刑法條
中華民國刑法第139條
（污損封印、查封標示或違背其效力罪）
損壞、除去或污穢公務員所施之封印或查封之標示，或為違背其
效力之行為者，處1年以下有期徒刑、拘役或3百元以下罰金。


司法院資訊處製作；財團法人民間司法改革基金會備份。
